最高法院刑事判決                            八十八年度台上字第三一○八號
    上  訴  人  甲○○
右上訴人因常業詐欺案件，不服台灣高等法院台南分院中華民國八十八年三月廿四日
第二審判決（八十七年度上訴字第一五一八號，起訴案號：台灣台南地方法院檢察署
八十七年度偵緝字第四二號），提起上訴，本院判決如左：
    主  文
上訴駁回。
    理  由
按刑事訴訟法第三百七十七條規定，上訴於第三審法院，非以判決違背法令為理由，
不得為之。是提起第三審上訴，應以原判決違背法令為理由，係屬法定要件。如果上
訴理由狀並未依據卷內訴訟資料，具體指摘原判決不適用何種法則或如何適用不當，
或所指摘原判決違法情事，顯與法律規定得為第三審上訴理由之違法情形，不相適合
時，均應認其上訴為違背法律上之程式，予以駁回。本件原判決依憑上訴人甲○○之
自白，被害人何俊榮、許欽俊之指訴，證人葉志華、蘇照裕之證述，及聯合信用卡中
心覆函所附之「登峰茶行」、「新峰家俱行」、「百合村茶行」加入該中心之契約書
影本、請款紀錄報表、被害人何俊榮向美國銀行申領信用卡申請書影本、身分證影本
、上訴人冒用何俊榮、許欽俊名義刷卡之簽帳單影本二十六張、三十張、中國信託商
業銀行客戶消費明細表三張等證據，並參酌全案卷證資料，本於事實審法院推理之作
用，認定上訴人甲○○意圖為自己不法之所有，並基於常業詐欺之故意，自民國八十
四年間起，向綽號「小華」不詳姓名之成年男子，以每間行號新臺幣（下同）五萬元
之代價，購得已與財團法人聯合信用卡處理中心（以下稱聯合信用卡中心），成為信
用卡特約商店之虛設行號，計有「百合村茶行」（虛設在台南縣永康市○○街三十二
巷二號）、「新峰家俱行」（虛設在台南市○○路三八五號二樓）、「登峰茶行」（
虛設在台南縣永康市○○街三十二巷二號）三家，及信用卡刷卡機，上訴人以上開三
家虛設行號負責人身分，並在報上刊登「信用卡借款」之廣告，招攬急需用款之不特
定客戶，明知該等客戶純係為取得現金使用並無實際買賣，亦無償還刷卡金額之能力
或意願，以真刷卡假買賣方式，由客戶在信用卡簽帳單上簽名刷卡佯為完成交易，上
訴人實際只交付客戶刷卡金額百分之九十五之現金，而從中賺取差額利益，將呆帳之
風險及損失轉嫁予發卡銀行。上訴人嗣後再持以向聯合信用卡中心佯稱，上開「登峰
茶行」、「新峰家俱行」（「百合村茶行」尚未向聯合信用卡中心請款），係接受客
戶刷卡購物，致聯合信用卡中心陷於錯誤，而陸續交付財物，截至八十五年十二月間
止，以此方式先後與不詳姓名成年客戶共同向聯合信用卡中心詐取不法刷卡簽帳金額
，計以「登峰茶行」名義詐得二百六十七萬五千六百二十元，另以「新峰家俱行」名
義詐得三百五十六萬六千五百九十元，合計共六百二十四萬二千二百十元，上訴人並
以此為業賴之維生。上訴人又於八十五年十月三日向何俊榮稱可代為辦理信用卡而取
得何俊榮身分證及印章即委託不詳姓名男子代辦，並取得美商美國商業銀行國家信託
儲蓄股份有限公司（以下簡稱美國銀行）核發之威士信用卡及萬事達卡各一張後，亦
意圖為自己不法之所有，將之侵占入己，並自八十五年十一月十三日起至八十六年一
月二十七日止，在前開「登峰茶行」、「新峰家俱行」、「百合村茶行」刷卡詐財，
亦曾持上開信用卡至「快樂ＫＴＶ」、「金華樓滿漢餐廳」刷卡消費，且在信用卡簽
帳單上偽造「何俊榮」署押二十六枚，持以行使詐財，使美國銀行陷於錯誤而前後共
墊付十九萬一千二百八十元，並足生損害於何俊榮。另於八十五年十一月間某日取得
許欽俊所有之中國信託商業銀行信用卡後，自八十五年十二月十三日起至八十六年一
月二十七日止，以許欽俊所有之上開信用卡，在前開「登峰茶行」、「新峰家俱行」
、「百合村茶行」刷卡，並在信用卡簽帳單上偽造許欽俊之署押三十枚後，持向中國
信託商業銀行請領款項，致中國信託商業銀行陷於錯誤，而前後共支付十五萬二千八
百元，並足生損害於許欽俊等情，乃認上訴人有刑法第二百十六條、第二百十條之行
使偽造私文書、同法第三百四十條之常業詐欺取財、第三百三十五條第一項之侵占等
犯行，並敘明上訴人所為不成立同法第三百四十五條之常業重利罪、第二百十五條之
業務登載不實罪及商業會計法第七十一條第一項第一款之罪，公訴人係認此等部分與
論罪部分，有牽連犯之裁判上一罪關係，故不另為無罪之諭知，因而撤銷第一審不當
之判決，依牽連關係從一重論處常業詐欺取財罪刑，並宣告沒收簽帳單上偽造之「何
俊榮」、「許欽俊」署押，其採證認事用法，從形式上觀察，並無違背法令之情形。
上訴意旨以：原判決認定上訴人係以此為業賴以維生，殊不知引何為據，亦未載其認
定之理由，而常業應指如不從事此事業生活將明顯或漸困難，而依原判決所認定上訴
人合計得六百二十四萬餘元，此客戶已取走九成五之金額，另發卡銀行抽取百分之三
佣金及手續費，上訴人實得不足十三萬元，以犯罪期間一年為計，每月實得不及五千
元，如何維生，原判決顯與一般經驗法則有違，其判決自屬違背法令云云。惟查：刑
法第三百四十條之常業詐欺罪，係指以犯詐欺行為為生之事業者而言，並不以果足資
生存為必要。上訴人既以虛設行號，並在報上刊登廣告，招攬不特定人以真刷卡假買
賣之消費方式，向發卡銀行詐取刷卡金額，其顯係以之為生之事業經營，原判決於理
由中乃因而認定其係以此為業賴以維生（原判決第五點第一、二行），並無上訴意旨
所指之未載理由，所為認定亦與經驗法則無違，至收入是否足以維生，要與認定常業
犯無關，上訴意旨徒憑己見漫為指摘，尚不足據以辨認原判決已具備違背法令之形式
，核與前揭得為第三審上訴理由之法定要件不相適合，其上訴違背法律上之程式，應
予以駁回。
據上論結，應依刑事訴訟法第三百九十五條前段，判決如主文。
中      華      民      國    八十八    年      六      月     十六     日
                              最高法院刑事第二庭
                                  審判長法官  莊  來  成
                                        法官  呂  潮  澤
                                        法官  謝  俊  雄
                                        法官  白  文  漳
                                        法官  蘇  振  堂
      右正本證明與原本無異
                                              書  記  官
中      華      民      國    八十八    年      六      月    二十二    日
